台灣高等法院高雄分院民事判決　　　　　　　　九十一年度上易字第一八五號
　　　上　訴　人　丙○○
　　　訴訟代理人　甲○○
　　　被　上訴人　乙○○
右當事人間債務人異議之訴事件，上訴人對於中華民國九十一年七月十一日臺灣屏東
地方法院九十一年度訴字第二七三號第一審判決提起上訴，本院判決如左：
    主    文
原判決廢棄。
台灣屏東地方法院九十年度執字第一二七０六號清償債務強制執行事件所為強制執行
程序應予撤銷。
第一、二審訴訟費用由被上訴人負擔。
    事實及理由
一、上訴人起訴主張：本件執行法院九十年度執字第一二七０六號清償債務強制執行
    事件（以下簡稱系爭執行事件），被上訴人據以聲請強制執行之名義，係本院八
    十九年度上字第二號上訴人與鍾慶輝二人間和解筆錄，其上所載鍾慶輝對上訴人
    之新台幣（下同）一百萬元債權（即和解筆錄第四項）。惟依和解筆錄第三項所
    示，鍾慶輝須負擔第二項所示土地移轉登記增值稅二分之一，即先由上訴人支出
    增值稅後，再自該一百萬元債權扣除鍾慶輝應負擔額，始為上訴人應給付之金額
    。此土地增值稅總額應為八十萬一千三百一十一元，經扣除鍾慶輝應負擔之二分
    之一金額後，上訴人僅應給付鍾慶輝五十九萬九千三百四十五元。此債務並於嗣
    後鍾慶輝之子鍾皓正向上訴人買受房屋時，同意以定金六十萬元為對價，由鍾皓
    正承擔上訴人對鍾慶輝之上開近六十萬元之債務，並經鍾慶輝同意，故鍾慶輝對
    上訴人已無債權，自無從再轉讓予被上訴人據以對上訴人強制執行。況上訴人未
    曾收受系爭債權讓與之通知，該債權讓與對上訴人並不生效，且被上訴人自稱積
    欠鍾慶輝債務，才受讓系爭債權，幫鍾慶輝要債，則鍾慶輝僅是委託被上訴人出
    面要錢，實際上並無讓與債權之意，被上訴人對上訴人並無強制執行之債權。爰
    訴請撤銷系爭執行事件所為強制執行程序。原審為上訴人敗訴判決，上訴人於本
    院聲明廢棄原判決；系爭執行事件所為強制執行程序應予撤銷。
二、被上訴人則以：伊據以聲請強制執行之執行名義為八十五年續字第三號和解筆錄
    第四項，非八十九年度上字第二號和解筆錄第四項，自無依後者扣除增值稅之問
    題，且鍾皓正已成年，其向上訴人購屋與鍾慶輝無涉，鍾慶輝並不知情；執行名
    義是鍾慶輝在八十五年間取得，因上訴人不還錢，鍾慶輝年紀大、身體不好，且
    不懂債權憑證內容，就簽訂債權讓與書委託伊出面向上訴人要錢；上訴人業已收
    受債權讓與通知，債權讓與已對上訴人生效等語，資為抗辯。而聲明駁回上訴。
三、本件上訴人主張被上訴人對伊並無得據以強制執行之債權存在，是以首應審究者
    ，乃鍾慶輝對被上訴人之債權讓與行為是否生效？如債權讓與行為有效，其次始
    得審酌其轉讓之債權內容為何？上訴人提異議之訴是否有理由？按信託法第五條
    第二款規定：信託行為以進行訴願或訴訟為主要目的者，無效。經查，本件被上
    訴人固然執其與鍾慶輝間簽訂之債權讓與契約，以債權人名義聲請對上訴人強制
    執行，惟據被上訴人自認：我欠鍾慶輝很多錢，因為他對債權憑證內容不懂，所
    以我叫他交給我處理，後來就簽訂債權讓與書給我出面向上訴人要錢（原審卷六
    八頁）；我岳父（按：指鍾慶輝）身體不好，沒辦法要這筆錢，委託我去要錢，
    錢要回來之後再把錢給他，我們之間有寫債權讓與書，但是要回來的錢不是要給
    我（本院卷八二頁）。是鍾慶輝為達向上訴人取回欠款之目的，將其債權形式上
    轉讓與被上訴人，使之得以債權人之名義進行訴訟，實質上係藉其名義以進行訴
    訟為目的，依前揭信託法之規定，其信託行為，應屬無效。從而，上訴人主張被
    上訴人與鍾慶輝間並無債權讓與行為，尚非無據，被上訴人自不能執上訴人與鍾
    慶輝間所成立之訴訟上和解筆錄，對上訴人之財產為強制執行，其據以聲請對上
    訴人強制執行，自不應准許。是執行法院據被上訴人之聲請，所為系爭執行事件
    之強制執行程序，即有未合，自應予以撤銷。
四、綜上，上訴人請求撤銷執行法院系爭執行事件之強制執行程序為有理由，應予准
    許。原審為上訴人敗訴之判決，尚有未洽。上訴意旨指摘原判決不當，求予廢棄
    改判，為有理由。爰由本院予以廢棄，改判如主文第二項所示。
五、兩造其餘主張及攻擊防禦方法，與本件判決結果不生影響，爰不予一一論述；至
    於鍾慶輝對上訴人果有執行名義，儘得以自己為債權人聲請對上訴人為強制執行
    ，而不受本件判決之影響，附此敘明。
據上論結，本件上訴為有理由，依民事訴訟法第四百五十條、第七十八條，判決如主
文。
中　　　華　　　民　　　國　　九十一　　年　　　十二　　月　　　四　　　日
                                      臺灣高等法院高雄分院民事第六庭
~B1審判長法官　許明進
~B2　　　法官　李炫德
~B3　　　法官　謝肅珍
右為正本係照原本作成。
不得上訴。
~B法院書記官　鄭翠芬
中　　　華　　　民　　　國　　九十一　　年　　　十二　　月　　　四　　　日
